臺灣臺中地方法院民事裁定            100年度監宣字第386號
聲  請  人  廖芝宸
相  對  人  廖鐘
上列聲請人聲請撤銷監護宣告事件，本院裁定如下：
    主  文
本院於民國九十九年三月五日對於廖鐘之監護宣告，應予撤銷
。
程序費用由相對人負擔。
    理  由
一、聲請意旨略以：相對人廖鐘（男、二十六年六月十四日生
    、身分證統一編號：Ｚ000000000號）為聲請人之
    父，聲請人為相對人之女。相對人於九十八年十月二日因車
    禍事件，致發生失智情形，雖經延醫仍不見起色，已達不能
    處理自己事務之程度，前經聲請人聲請本院於九十九年三月
    五日，以九十八年度禁字第四九六號民事裁定相對人為受監
    護宣告（禁治產）人確定。惟相對人診治、療養後，已回復
    至正常狀態，並能處理自身一切事務，前揭宣告原因業已消
    滅，爰依法聲請撤銷相對人之監護宣告等語。
二、按民法總則中華民國九十七年五月二日修正之條文施行前，
    已為禁治產宣告者，視為已為監護宣告；繫屬於法院之禁治
    產事件，其聲請禁治產宣告者，視為聲請監護宣告；聲請撤
    銷禁治產宣告者，視為聲請撤銷監護宣告；並均於修正施行
    （依民法總則施行法第四條之二規定，已於九十八年十一月
    二十三日施行）後，適用修正後之規定。民法規定之禁治產
    或禁治產人，自民法總則中華民國九十七年五月二日修正之
    條文施行後，一律改稱為監護或受監護宣告之人，民法總則
    施行法第四條第二項及第四條之一分別定有明文。次按對於
    因精神障礙或其他心智缺陷，致不能為意思表示或受意思表
    示，或不能辨識其意思表示之效果者，法院得因本人、配偶
    、四親等內之親屬、最近一年有同居事實之其他親屬、檢察
    官、主管機關或社會福利機構之聲請，為監護之宣告。受監
    護之原因消滅時，法院應依前項聲請權人之聲請，撤銷其宣
    告。依民法規定得聲請監護宣告之人，於監護宣告之原因消
    滅後，得聲請撤銷監護宣告，民法第十四條第一、二項、民
    事訴訟法第六百十九條分別定有明文。
三、經查：
  (一)聲請人主張其為相對人之女，相對人前經本院裁定為受監護
    宣告（禁治產）人之事實，業據提出戶籍謄本及民事裁定各
    一件可證，自堪信為真實。準此，聲請人既為得聲請監護宣
    告之人，其聲請撤銷相對人之監護宣告，自屬合法。
  (二)聲請人主張相對人監護宣告原因業已消滅之事實，業據提出
    診斷證明書供本院審酌；本院於鑑定人即中國醫藥大學附設
    醫院廖俊惠醫師前訊問相對人，相對人對於年籍、住所、與
    聲請人之關係等、簡單之加減計算、目前身處何地及時間、
    現任總統等問題，均能正確回答（參本院一百年十二月七日
    訊問筆錄）。嗣相對人經鑑定人鑑定結果：相對人為一位有
    器質性精神精神障礙之患者，因身體疾病（骨盆骨折）造成
    失智症，因疾病恢復後逐漸改善，目前理解以及認知功能無
    明顯障礙，其他一般日常生活事項如沐浴、洗臉、廁所、進
    食等日常生活可自行完成，日常生活的消費方面可以自行完
    成。其精神狀態：鑑定時可言語溝通，意識清楚。對於短中
    長期記憶保持無障礙。可進行簡易之加減法。複雜之算術因
    年紀及教育程度而有困難，但應在正常範圍，於一百年十二
    月七日進行心理測驗，臨床失智量表為零分（正常）。知能
    篩檢測驗為八十一分（正常）。鑑定判定相對人器質性精神
    精神障礙其程度已經顯著改善，為意思表示或受意思表示，
    或辨識其意思表示效果之能力，未有不足，可以獨自管理處
    分自己財產，可為撤銷監護及輔助宣告等語，有中國醫藥大
    學附設醫院一百年十二月三十日院精字第一００００一四七
    ０一號函暨所附成年監護鑑定書在卷可參。
  (三)本院審酌前開訊問結果與鑑定意見後，認相對人並無因精神
    障礙或其他心智缺陷，致不能為意思表示或受意思表示，或
    不能辨識其意思表示之效果之情況，即原受監護宣告之原因
    已消滅，自應撤銷相對人之監護宣告，爰裁定如主文所示。
四、依民事訴訟法第六百二十二條第一項，裁定如主文。
中    華    民    國  100    年    12    月    30    日
                家事法庭 法官  王靜秋
正本係照原本作成。如對本裁定抗告，須於裁定送達後10日之不
變期間內，向本院提出抗告狀。
中    華    民    國  100    年    12    月    30    日
                          書記官  蔡秀貞